【裁判字號】    98,聲判,2
【裁判日期】    980415
【裁判案由】    聲請交付審判
【裁判全文】
臺灣桃園地方法院刑事裁定               98年度聲判字第2號
聲  請  人  甲○○
代  理  人  彭國良律師
被      告  乙○○
                    巷22弄1.
上列聲請人因被告犯過失致死案件，不服臺灣高等法院檢察署檢
察長中華民國97年12月17日，97年度上聲議字第6861號駁回聲請
再議之處分（原不起訴處分案號：臺灣桃園地方法院檢察署96年
度偵續字第273 號），聲請交付審判，本院裁定如下：
    主  文
聲請駁回。
    理  由
一、按告訴人不服上級法院檢察署檢察長或檢察總長認再議為無
    理由而駁回之處分者，得於接受處分書後10日內委任律師提
    出理由狀，向該管第1 審法院聲請交付審判；法院認交付審
    判之聲請不合法或無理由者，應駁回之，刑事訴訟法第258
    條之1 、第258 條之3 第2 項前段，分別定有明文。
二、本件聲請人即告訴人甲○○以被告乙○○犯過失致死罪嫌，
    向臺灣桃園地方法院檢察署檢察官提出告訴，經該署檢察官
    以96年偵續字第273 號為不起訴處分後，聲請人不服，聲請
    再議，經臺灣高等法院檢察署檢察長於民國97年12月17日，
    97年度上聲議字第6861號處分書認聲請人再議無理由而駁回
    再議。前開臺灣高等法院檢察署之處分書業於97年12月24日
    送達予聲請人，已合法送達，足認聲請人前已收受臺灣高等
    法院檢察署駁回再議之通知，聲請人嗣於97年12月29日以彭
    國良律師為代理人向本院聲請交付審判，經本院受理在案，
    程序上並無不合，合先敘明。
三、聲請人聲請交付審判意旨略以：
  (一)原臺灣高等法院檢察署處分書以「…惟查原署檢察官以(一)被
    告乙○○固曾於95年3 月25日警詢時供稱『我沿梅獅路由西
    往東沿梅獅路由西往東行駛到蘋果村工地前，看到對方徐享
    彬從路邊電線桿後方，像似喝醉樣子走路不平衡顛顛晃晃走
    出道快車道上，我發現時立即煞車向左方閃避並將車身壓低
    ，就當時事情發生的太突然，而我又受到驚嚇之情景，我人
    跟車閃避同時摔倒並滑行數公尺』等語，後於96年3 月19日
    始於本署偵查時改口供稱：『（有無看到行人？）沒有』等
    語，對照其前、後之辯詞，固有反覆不一之情形」，惟就此
    部分經鈞署行文天成醫院就腦震盪是否會導致記憶力喪失乙
    節詢問天成醫院，天成醫院97年10月17日天成秘字第971017
    01號函就腦震盪是否可能導致記憶喪失回函稱：被告乙○○
    至該院就診時確有失憶之情形，因此就本案製作不起訴處分
    書。惟查，按記憶力喪失乃就某段時間發生之事情，已完全
    無印象，方稱記憶力喪失，若被告於95年3 月25日之警詢筆
    錄已可完全記得當初發生車禍之情形，此與記憶力喪失本大
    有不同，其之警詢筆錄乃事發後當場所製作，其可信度非常
    高，而此警詢筆錄所製作之情節與被告所稱記憶力喪失之病
    情並不相符，就此部分原不起訴處分書以被告記憶力喪失當
    作不採信被告於案發後之初供，實有理由不備之情形。
  (二)另天成醫院97年6 月5 日天成秘字第97060501號函稱被害人
    徐享彬之死亡與車禍間有相當之因果關係，就此部分原不起
    訴處分書卻以被害人並無擦傷而予以不起訴。惟查，發生車
    禍時即95年3 月19日尚為冬天完畢初春之時節，所穿之衣服
    為冬衣比較厚重，為被告擦撞時因衣服厚重擋住之關係，沒
    有明顯之外部擦傷，本屬合理，惟原不起訴處分書以此部分
    稱無擦傷而不起訴處分當有違誤。
  (三)另本件交通事故之報案人張華欽於警詢時稱：伊並未目擊本
    件交通事故之發生經過，其發現時兩人（即被告與被害人徐
    享彬）均已躺在地上，其報案後隨即離去等語，雖不足以認
    定被告撞擊被害人徐享彬，但若參酌被告於95年3 月25日之
    警詢筆錄稱：「我沿梅獅路由西往東沿梅獅路由西往東行駛
    到蘋果村工地前，看到對方徐享彬從路邊電線桿後方，像似
    喝醉樣子走路不平衡顛顛晃晃走出道快車道上，我發現時立
    即煞車向左方閃避並將車身壓低，就當時事情發生的太突然
    ，而我又受到驚嚇之情景，我人跟車閃避同時摔倒並滑行數
    公尺」，即可得知被害人倒地與被告之行為有因果關係，再
    就天成醫院97年6 月5 日天成秘字第97060501號函稱被害人
    徐享彬之死亡與車禍間仍有相當之因果關係，本件被告當須
    負過失致死之罪責。綜上所陳，為此聲請本件交付審判云云
    。
四、聲請交付審判之制度與法律規定，係於91年2 月8 日刑事訴
    訟法修正公布所設。考其立法意旨，係針對該次修法增設檢
    察官的緩起訴權限所為之配套規定，以外部監督之方式，救
    濟不當濫權之消極終局偵查作為（即不起訴或緩起訴）。而
    不當之不起訴或緩起訴，在檢察權內部，原設有再議制度，
    以為內部監督，是作為外部監督之交付審判機制，自以「濫
    權」之不起訴或緩起訴，為主要之監督對象。至於一般不當
    不起訴或緩起訴，本於審判權、檢察權各司其責之憲政權力
    分立原理，自不容法院以偵查上級機關之地位，代為偵查作
    為，或以自已之判斷取代檢察機關之決定，率爾為交付審判
    裁定，否則審判權無異兼代檢察權，而違背權力分立之法治
    國原則，而有分立權力混同之危險。司法院所頒「法院辦理
    刑事訴訟案件應行注意事項」，其中第134 點謂：「法院於
    審查交付審判之聲請有無理由時，得為必要之調查，惟其調
    查範圍，應以偵查中曾發現之證據為限，不可就聲請人新提
    出之證據再為調查，亦不可蒐集偵查卷以外之證據。除認為
    不起訴處分書所載理由違背經驗法則、論理法則或其他證據
    法則，否則，不宜率予裁定交付審判」，應即是本此意旨而
    論。
五、按犯罪事實應依證據認定之，無證據不得認定其犯罪事實，
    刑事訴訟法第154 條第2 項定有明文。又告訴人之告訴，係
    以使被告受刑事訴追為目的，是其陳述是否與事實相符，仍
    應調查其他證據以資審認。而犯罪事實之認定，應憑證據，
    如未能發現相當證據，或證據不足以證明，自不能以推測或
    擬制之方法，以為裁判基礎。另認定不利於被告之事實，須
    依積極證據，苟積極證據不足為不利於被告事實之認定時，
    即應為有利於被告之認定，更不必有何有利之證據（最高法
    院40年台上字第86號及30年上字第816 號判例意旨足資參照
    ）。末按，刑法上過失致人於死之罪，係指無殺傷人之故意
    ，而於足以致人死亡之事實，應注意並能注意而不注意，或
    雖預見其能發生，而確信其不發生，以致發生死亡結果者，
    始足當之（最高法院28年上字第2146號判例意旨參照）。經
    查：
  (一)關於被害人於95年3 月19日經急救送醫時經診斷之傷勢為頭
    部擦挫傷約5 公分於枕部，成因係疑似車禍乙節，有卷附天
    成醫院出具之驗傷診斷書1 紙在卷可稽（見95年度偵字第24
    980 號卷第20頁），嗣被害人於95年3 月20日經診斷出「左
    腦急性出血、右腦延遲性出血、外傷出血」，亦有同院出具
    之另紙驗傷診斷書之記載可參（見95年度偵字第24980 號卷
    第22頁），嗣經檢察官函詢天成醫院及調取被害人就醫之病
    歷，而經天成醫院先後以96年6 月28日天成秘字第96062801
    號函稱：徐享彬因外傷於95年3 月送至該院就診，診斷為外
    傷腦出血，經多次腦部手術，於95年4 月12日轉至呼吸照護
    病房，又於95年5 月返院修補頭骨，95年5 月24日再送回呼
    吸照護病房；95年5 月30日徐享彬又自呼吸照護病房轉回該
    院，因呼吸衰竭、肺炎等，於95年7 月14日病危出血，綜觀
    其病史，可歸類於病死等語、以97年6 月5 日天成秘字第97
    060501號函稱：徐享彬因車禍於95年3 月20日送至本院急診
    時係屬重度昏迷，經緊急手術治療後入加護病房治療及照護
    ；95年4 月12日轉至本院呼吸照護中心繼續治療及照護，但
    昏迷指數仍屬重度昏迷無法自行呼吸；95年5 月30日因持續
    高燒不退，經檢查為顱骨骨髓炎合併腦膿瘍回加護病房住院
    治療，給予手術清創治療，未見好轉，器官功能日漸衰竭，
    95年7 月14日13時58分休克不治判定死亡，查徐享彬雖非因
    外傷為其直接死因，唯與車禍間仍有相當之因果關係等語，
    及以97年9 月22日天成秘字第97092201號函及被害人就醫相
    關病歷影本函稱：徐享彬95年3 月19日由119 送至急診，除
    頭部（後枕部）外傷之外，其他身體部位並無明顯擦挫傷等
    語（見95年度偵字第24980 號卷第77至105 頁、96年度偵續
    字第273 號卷第9 頁及第47頁），因而肯認被害人確實有於
    95年3 月19日晚上6 時許受有上開傷勢而於95年7 月14日死
    亡之事實。惟本件過失傷害罪之成立，仍須以被告在上揭意
    外發生時地，確有撞擊被害人之情形為前提，始得將被害人
    死亡之結果歸責於被告，此乃當然之理。
  (二)然經本院調取偵查卷核閱結果得知，檢察官為確認撞擊點及
    肇事經過，業已訊問被告肇事經過（見95年度偵字第24 980
    號卷第12至13頁），並訊問證人即到場處理之警員阮文和關
    於被告所騎乘之車牌號碼FR3-230 號重型機車有無碰撞痕跡
    ，得知該車身左側有刮地擦痕，前方與後方都沒有撞擊痕跡
    （見95年度偵字第24980 號卷第45頁），同時命警方勘驗上
    開機車後，得知該機車車手蓋左側及前擋板左側有刮擦痕、
    前擋板右側靠近前擋泥板處有遭撞擊痕跡、前擋泥板左側、
    前左測護條及左側護條處有刮擦痕、左側蓋上靠近左側護條
    處有刮擦痕、後架組左側有刮擦痕、前右側護條及右側護條
    有紅色刮擦痕，研判上開車手蓋左側及前擋板左側刮擦痕與
    前擋泥板左側、前左側護條及左側護條處刮擦痕，另左側蓋
    上與後架組左側刮擦痕，疑為車輛倒地時磨擦所造成，至前
    擋板右側靠近前擋泥板處之撞擊痕跡，與前右側護條及右側
    護條有紅色刮擦痕，因勘查時間與案發時間相距超過一年，
    未有保存可資比對狀況，無法有效判斷為新舊痕跡；另就前
    右側護條及右側護條紅色刮擦痕經以KM試劑檢測，未呈現血
    跡反應（見95年度偵字第24980 號卷第66至67頁），並加拍
    照（見同上卷第68至74頁以下），而認定衡諸常理，以被告
    於案發時騎乘機車之時速高達50、60公里，若被害人確遭被
    告所騎機車擦撞，理應會於身體或四肢上有第一次擦撞所留
    下之擦傷或挫傷，惟依卷附被害人於95年3 月19日於天成醫
    院之急診病歷記載（見同上卷第78頁正、反面），可知被害
    人於進入急診時除頭部（後枕部）外，於其他身體及四肢部
    位，均無任何疑似外力撞擊所造成之明顯擦傷或挫傷，且經
    檢察官函請天成醫院依被害人於該院之急診護理評估表、護
    理紀錄單及出院病歷摘要等資料綜合判斷後，亦同此結論，
    有該院97年9 月22日天成祕字第97092201號函在卷可證。至
    天成醫院之上開診斷證明書雖於「致傷之原因」一欄雖記載
    為「疑似車禍」，然其後亦載明「據述」等字，以表明此欄
    之記載僅係依他人敘述填載，並非由該院進行判斷等情。是
    以，被害人於進入急診時既僅受有頭部外傷，則告訴人之上
    開指訴能否成立，自屬存疑。至告訴人具狀所陳：95年3 月
    19 日 尚為冬天完畢初春之時節，被害人所穿之衣服為冬衣
    比較厚重，為被告擦撞時因衣服厚重擋住之關係，沒有明顯
    之外部擦傷云云，要屬個人臆測之詞，尚不得據此逕認原不
    起訴處分書所為認定有誤。
  (三)此外，檢察官就是否目擊車禍發生乙節，訊問證人即本件報
    案人張華欽，證人張華欽證稱當時並未目擊本件交通事故發
    生之經過，其發現時兩人（即被告與被害人）均已躺在地上
    ，其報案後隨即離去等語（見96年度偵續字第273 號卷第15
    至16頁）在卷，而檢察官復訊問告訴人聲請調查之證人呂芳
    盛，得知被害人雖有於95年3 月19日傍晚5 時許前往證人呂
    芳盛在桃園縣楊梅鎮○○路233 號開設之小吃店（距離本件
    被告與被害人摔倒之地點約1 公里）飲用啤酒1 瓶後離開之
    事實，惟因證人呂芳盛不知被害人何時離開，自該小吃店內
    亦無法看見上開地點，證人呂芳盛復未看到車禍發生過程，
    而係聽到救護車之聲音始知被害人受傷（見96年度偵續字第
    273 號卷第11至12頁），而認證人呂芳盛之證言，無從證明
    被告確有騎乘上開機車撞擊被害人，致被害人受傷乃至於死
    亡之事實，顯見其證言與本案待證事實無涉，是證人張華欽
    、呂芳盛所為證述，尚無從供本院據以判斷被告有無於上揭
    時地騎乘碰撞到被害人之行為至明。
  (四)又檢察官針對被告於警詢、偵查中之歷次陳述調查結果，認
    為被告固曾於95年3 月25日警詢時供稱: 「我沿梅獅路由西
    往東戎沿梅獅路由西往東行駛到蘋果村工地前，看到對方徐
    享彬從路邊電線桿後方，像似喝醉樣子走路不平衡顛顛晃晃
    走出到快車道上，我發現時立即煞車向左方閃避並將車身壓
    低，就因為當時事情發生的太突然，而我又受到驚嚇之情景
    ，我人跟車閃避同時摔倒並滑行數公尺」等語，後於96年3
    月19日始於偵查時改稱：「（問：有無看到行人）沒有」等
    語，對照其前、後之辯詞，固有反覆不一之情形，然經檢察
    官就此點對被告提出質疑後，被告辯稱略以：當時其發生車
    禍後，自己本身也有受有腦震盪之傷害，故對事發當時之狀
    況其實也不是很清楚，再加以上警察又這樣問，故就認為被
    害人當時應該有在案發現場，然在事後其記憶力漸漸回復，
    便能確定自己當時確未在案發地點看到被害人等語在卷，此
    外，被告因本件交通事故而受有腦震盪之傷害等情，有天成
    醫院之診斷證明書1 紙附卷可證（見95年度他字第4416號卷
    第33頁），而經檢察官就被告所受「腦震盪伴有暫時意識喪
    失」之傷害是否有可能造成傷者之短期記憶喪失或混亂之情
    形函詢天成醫院，經天成醫院函覆稱：乙○○於95年3 月19
    日至該院急診時確有失憶，昏迷指數E2V3M6，但於次日即恢
    復為E4V5M6等語，亦有該院97年10月17日天成祕字第971017
    01號函1 紙在卷可稽（見96年度偵續字第273 號卷第47頁）
    ，是以，檢察官就被告於警詢、偵查中所辯情詞之異同，業
    已調查釐清，而認被告係因摔倒受有腦震盪而出現短期性失
    憶之情形，始會就其先前之陳述變更情詞，其所辯非不足採
    ，況被告於警詢中亦未曾自白其有騎車撞擊到被害人之行為
    ，此觀諸被告之警詢筆錄記載甚明。是以，告訴人就此部分
    仍逕謂被告之警詢筆錄乃事發後當場製作，其可信度非常高
    ，而此警詢筆錄所製作之情節與被告所稱記憶力喪失之病情
    大不相符，遽認檢察官所為不起訴處分書以被告記憶力喪失
    當作不採信被告於案發後之初供，實有理由不備之情形云云
    ，尚無可採。
  (五)綜上所述，檢察官於偵查中業已進行上開偵查作為，經調查
    證據結果，認為並無證據證明被告有於上揭時地騎乘機車碰
    撞到被害人，致被害人死亡之行為，故認被告涉犯過失致死
    罪嫌之犯罪嫌疑不足，而為不起訴處分在案，業如前述，本
    院認檢察官為不起訴及再議駁回之理由，於取捨證據、認定
    事實以至適用法律，均有所據，並無違背經驗法則、論理法
    則或刑事證據法則之處，且依卷內資料，並無其他積極證據
    可資證明被告有何過失致死犯行，又檢察官為不起訴處分之
    理由，復無何違背經驗法則、論理法則或其他證據法則之情
    事，從而，本件聲請交付審判意旨仍執前詞，對於原處分加
    以指摘求予審判，為無理由，應予駁回。
六、據上論斷，應依刑事訴訟法第258 條之3 第1 項前段，裁定
    如主文。
中    華    民    國    98    年    4     月    15    日
                  刑事第九庭  審判長法  官  吳為平
                                    法  官  蘇琬能
                                    法  官  胡芷瑜
以上正本證明與原本無異。
不得抗告。
                                    書記官  張懿昀
中    華    民    國    98    年    4     月    15    日


司法院資訊處製作；財團法人民間司法改革基金會備份。
